【裁判字號】    90,上訴,2064
【裁判日期】    900814
【裁判案由】    恐嚇等
【裁判全文】
臺灣高等法院刑事判決                            九十年度上訴字第二六四號
    上  訴  人  臺灣桃園地方法院檢察署檢察官
    上  訴  人
    即  被  告  甲○○
    被      告  丙○○
右上訴人，因被告恐嚇等案件，不服臺灣桃園地方法院，八十九年度訴字第一一二四
號，中華民國九十年四月十三日第一審判決（起訴案號：台灣桃園地方法院檢察署八
十九年偵字第八四九八號），提起上訴，本院判決如左：
    主  文
上訴駁回。
    事  實
一、甲○○意圖為自己不法之所有，於民國八十八年九月二十五日上午七時許，趁乙○○位於桃園縣中壢市○○路六十六號住處大門未鎖之機會，先侵入其住宅竊取
    汽車鑰匙一串及現金新台幣（下同）一千三百元後（侵入住宅部分未據告訴），
    並接續竊取乙○○所有停放於門前之車牌號碼ＫＡ─九一五三號自用小客車一部
    （內有行照、駕照），得手後旋即駕車離去。其復基於意圖為自己不法所有之犯
    意，於同年月二十八日上午十時許，將事先以電腦打字之字條投入乙○○前揭住
    處，恫嚇稱：「你是否再（在）找你的愛車呢？．．拿十萬元整出來，我就告訴
    你．．．否則．．晚了的話，就算有錢也找不到了．．你應該是聰明人，不會笨
    到去報警來給自己或家人找麻煩才對．．」等語，要求乙○○匯款十萬元至不知
    情之王家薇在亞太商業銀行平鎮分行申請開戶之００九一─二二─一０三四三三
    ─０號帳戶內，以加害生命、身體、財產之事恐嚇乙○○，致使乙○○心生畏懼
    。嗣因乙○○報警處理，並於門口裝設監視系統，始未取得贖款而未得逞。嗣於
    八十八年十一月十六日凌晨三時五十五分許，甲○○接續前開恐嚇取財之犯意，
    駕駛不知情之第三人丙○○所有之車牌號碼ＶＬＫ─九二九號輕型機車，搭載丙○○至桃園縣中壢市○○路六十六號乙○○住處前，並於門口信箱貼上「您府上
    是否有輛白色自小客車遺失呢？想找回你的愛車嗎？如果你肯出重賞來找回你的
    愛車，那麼我絕對不會讓你失望，有意者來電詳談，林先生，00000000
    00，白天九─十點、晚上六點─七點，其他時間，請勿打擾。」之聯絡字條，
    為警透過監視器拍攝上述機車號碼，循線查獲丙○○，經丙○○之供述，始於八
    十八年十二月十八日晚上十時許，在甲○○住處附近之中壢市○○○街三十三號
    前尋獲上述乙○○所有之自小客車，而得知上情。
二、案經被害人乙○○訴由桃園縣警察局中壢分局報請臺灣桃園地方法院檢察署檢察
    官偵查起訴。
    理  由
壹、有罪部分：
一、訊據上訴人即被告甲○○固供承使用被害人乙○○所遺失之右揭自小客車及於八
    十八年十一月十六日前往被害人住處張貼紙條之事實，惟矢口否認右揭犯行，辯
    稱：右揭車輛是向年籍不詳自稱「林忠達」者借的，伊沒有恐嚇之意云云。經查
    ：
  (一)右揭犯罪事實迭據被害人於警訊及原審指述綦詳（詳見偵查卷第十一至十六頁、
    原審卷第一０六至一０七頁），並有車輛竊盜、車牌失竊資料個別查詢報表─查
    詢車輛認可資料（見偵查卷第三十八頁）、被害人出具之汽車領據（見偵查卷第
    二十七頁）、電腦打字及手寫之恐嚇字條各一紙（見偵查卷第二十二頁、二十六
頁）及監視之錄影帶翻拍之照片（見偵查卷第三十一至三十三頁）在卷。
  (二)右揭手寫之字條係被告甲○○所書寫，字條上所留0000000000號行動
    電話係被告甲○○所使用之行動電話，此業據被告甲○○於本院審理時供明在卷
    （詳見本院九十年七月三十一日審判筆錄）；並經同案被告丙○○於警訊中證述
    明確（詳見偵查卷第五頁）；又被告甲○○之母劉秀鳳於警訊中亦證明在其住處
    查扣之電話記事卡中所載0000000000，是被告甲○○所使用之行動電
    話號碼（詳見偵查卷第十九頁），復有電話記事卡一紙在卷（見偵查卷第二十三
    頁）。
  (三)右揭車輛係於八十八年十二月十八日在被告甲○○住處附近即中壢市○○○街三
    十三號前查獲，且被告甲○○之前曾駕駛該車輛載過同案被告丙○○等情，亦據
    被告丙○○於警訊中供明在卷（詳見偵查卷第六頁）。
  (四)綜上：被告甲○○雖辯稱右揭車輛係其向「林忠達」所借用，惟被告甲○○始終
    無法提出「林忠達」之住居所供查證，以實其說；再右揭車輛苟係向「林忠達」
    所借用，豈有借用長達二個多月仍不歸還之理；又右揭車輛若確係向「林忠達」
    所借用，衡之常情，被告甲○○理應將之歸還於「林忠達」，焉有反其道而行，
    擅自欲向車主索取賞金之理？準此，足徵被告甲○○所辯，要屬飾卸之詞，不足
    採信。本件事證明確，被告甲○○之犯行，堪以認定，自應依法論科。
二、核被告甲○○所為，係犯刑法第三百二十條第一項竊盜罪、第三百四十六條第三
    項、第一項之恐嚇取財未遂罪。其先後二次恐嚇取財未遂行為，係屬接續犯，為
    實質上一罪。其所犯上開竊盜罪、恐嚇取財未遂罪間，有方法、結果之牽連關係
    ，為牽連犯，應依刑法第五十五條規定，從一重之恐嚇取財未遂罪處斷。其已著
    手恐嚇取財行為之實施，尚未生犯罪之結果，為未遂犯，依刑法第二十六條前段
    之規定，按既遂犯之刑度減輕其刑。原審經詳查，以被告罪證明確，適用上開法
    條，並審酌被告素行、犯罪之動機、目的及手段、犯罪所生之危害及其犯罪後之
    態度等一切情狀，量處有期徒刑一年，認事用法核無不當，量刑亦堪妥適。
貳、無罪部分：
一、公訴意旨略以：被告甲○○意圖為自己不法之所有，夥同不詳姓名之人，於八十
    七年九月二十八日下午五時許，在桃園縣中壢市○○○街口，利用王家薇不注意
    之機會，搶取王女所有之駕駛執照、行車執照、信用卡及提款卡等物，得手後留
    供己用。江某又於八十八年四月十二日偽刻王女之印章，持上述搶得之證件，冒
    用王女名義，至桃園縣平鎮市○○路十八號之亞太商業銀行平鎮分行，申請００
    九一─二二─一０三四三三─０號帳戶。丙○○明知甲○○意圖為自己不法之所
    有，於八十八年九月二十五日上午七時許，在桃園縣中壢市○○路六十六號前，
    竊取乙○○所有之車牌號碼ＫＡ─九一五三號自用小客車一部，得手後，於同年
    月二十八日，以電腦打字之字條，恫嚇稱：「你應該是聰明人，不會笨到去報警
    來給自己或家人找麻煩才對」，要求姜女匯款十萬元至上述帳戶，竟基於幫助之
    故意，於八十八年十一月十六日凌晨三時五十五分許，提供車牌號碼ＶＬＫ─九
    二九號輕型機車予江某騎乘，並由江某搭載劉女，一同至桃園縣中壢市○○路六
    十六號姜女住處前，貼上「您府上是否有輛白色自小客車遺失呢？想找回你的愛
    車嗎？如果你肯出重賞來找回你的愛車，那麼我絕對不會讓你失望，有意者來電
    詳談，林先生，0000000000，白天九─十點、晚上六點─七點，其他
    時間，請勿打擾。」之聯絡字條。因認被告甲○○涉犯刑法第三百二十五條第一
    項搶奪、第二百十條偽造私文書罪嫌；被告丙○○涉犯同法第三百四十六條第一
    項、第三項幫助恐嚇取財未遂罪嫌云云。
二、按犯罪事實應依證據認定之，無證據不得推定其犯罪事實，又不能證明被告犯罪
    者，應諭知無罪之判決，刑事訴訟法第一百五十四條、第三百零一條第一項分別
    定有明文。又被害人之陳述如無瑕疵，且就其他方面調查又與事實相符，固足採
    為科刑之基礎，倘其陳述尚有瑕疵，即不得採為論罪科刑之依據；又認定不利於
    被告之事實，須依積極證據，苟積極證據不足為不利於被告事實之認定時，即應
    為有利於被告之認定，更不必有何有利之證據，最高法院六十一年台上字第三○
    九九號、三十年上字第八一六號判例意旨可資參照。
三、本件公訴人認被告甲○○涉有上開搶奪、偽造私文書犯嫌，無非以證人王家薇之
    證述，及亞太商業銀行平鎮分行函暨附件開戶資料為其主要論據；而認丙○○涉
    有幫助恐嚇取財未遂罪犯嫌，則以丙○○之供述，及借機車予甲○○騎乘，並與
    甲○○一起至乙○○住處黏貼紙條之照片五張為其主要論據。訊之被告甲○○堅
    詞否認有搶奪、偽造私文書犯行，辯稱：伊沒有做搶奪、偽造私文書之事等語；
    被告劉思治亦否認有幫助恐嚇取財未遂罪嫌之犯行，辯稱：伊不知道甲○○所貼
    紙條之內容，甲○○說認識那棟房屋內之人，因她家人管得嚴，無法聯絡，所以
    才用紙條等語。經查：
  (一)證人王家薇於警訊中證述：伊不曾至亞太銀行申請帳戶，伊之身分證曾於八十七
    年九月二十八日十七時許，在桃園縣中壢市○○○街口被搶等語（詳見偵查卷第
    十七頁）；於原審改稱：伊於亞太銀行之帳戶，係伊所開之帳戶（詳見原審卷第
    八十六頁）。再證人王家薇於原審之簽名（見原審卷第八十七頁），經比對與亞
    太銀行開戶之王家薇之簽名（見偵查卷第五十七頁反面），其筆勢、筆鋒相同，
    顯係出自同一人所寫。又證人王家薇於亞太銀行之帳戶係於八十八年四月十二日
    開戶，嗣於八十八年九月二十八日變更印鑑，而開戶時所使用之身分證係王家薇
    所述被搶後翌日（即八十七年九月二十九日）所申請補發之身分證，此有亞太商
    業銀行平鎮分行函暨附件開戶資料在卷（見偵查卷第五十六頁、五十七頁）。按
    被告於右揭恐嚇信函中所載之銀行帳戶，既係證人王家薇自己開立之戶，且開戶
    所使用之身分證亦係其被搶後所申請補發之身分證，準此足徵被告甲○○並無公
    訴人所指之搶奪、偽造私文書犯行。至於被告甲○○自何處獲取王家薇之右揭帳
    戶號碼，雖無從得知，惟並無證據證明是王家薇所提供，併此敘明。
  (二)被告甲○○於原審供稱：被告丙○○於案發當天剛好來找伊，伊沒有交通工具，
    所以就請她載伊去，她不知情等語（詳見原審卷第六十二頁）。再由被告甲○○
    所黏貼之紙條內容：「您府上是否有輛白色自小客車遺失呢？想找回你的愛車嗎
    ？如果你肯出重賞來找回你的愛車，那麼我絕對不會讓你失望，有意者來電詳談
    ，林先生，0000000000，白天九─十點、晚上六點─七點，其他時間
    ，請勿打擾。」等語觀之，若被告甲○○未將內情之來龍去脈告知被告丙○○，
    衡之常情，尚難單憑該字條之內容推論被告丙○○知悉被告甲○○黏貼該字條之
    目的係在恐嚇取財。
  (三)綜上：被告二人上開所辯，堪信為真。此外，復查無其他積極證據足資證明被告
    甲○○犯有何搶奪、偽造私文書犯行，及被告丙○○有何幫助恐嚇取財未遂之犯
    行。原審以不能證明被告二人此部分之犯罪，而為無罪之諭知，洵屬正當。
參、檢察官上訴指稱被告甲○○涉犯搶奪、偽造文書等罪暨被告丙○○涉犯幫助恐嚇
    取財未遂罪；及被告甲○○上訴指稱原審量刑太重云云。核均無理由，均應予駁
    回。
據上論結，應依刑事訴訟法第三百六十八條，判決如主文。
本案經檢察官呂丁旺到庭執行職務。
中      華      民      國      九十      年    八      月    十四      日
                              臺灣高等法院刑事第二十四庭
                                  審判長法  官  陳  貽  男
                                        法  官  王  炳  梁
                                        法  官  陳  憲  裕
右正本證明與原本無異。
如不服本判決應於收受送達後十日內向本院提出上訴書狀，其未敘述上訴之理由者並
得於提起上訴後十日內向本院補提理由書（均須按他造當事人之人數附繕本）。
                                        書記官  劉  育  妃
中    華    民    國      九十    年      八        月       十五       日
附論罪科刑依據之法條：
刑法第三百二十條第一項：
意圖為自己或第三人不法之所有，而竊取他人之動產者，為竊盜罪，處五年以下有期
徒刑、拘役或五百元以下罰金。
刑法第三百四十六條第一項、第三項：
意圖為自己或第三人不法之所有，以恐嚇使人將本人或第三人之物交付者，處六月以
上五年以下有期徒刑，得併科一千元以下罰金。
前二項之未遂犯，罰之。


司法院資訊處製作；財團法人民間司法改革基金會備份。
